臺灣橋頭地方法院民事判決
                                      109年度訴字第572號
原      告  陳昭志  
被      告  蘇福助  
            蘇金池  
            蘇振忠  
上  1   人
訴訟代理人  謝育錚律師
被      告  張智珠  
            詹玉綢  
            余景登律師即蘇辨之遺產管理人

            蔡啓瑞  
            蔡啓川  
            蔡啓宏  
            高黃菊縀
上  1   人
訴訟代理人  高再欽  
被      告  陳進丁  
            陳秀梗  

            陳順復  
            陳秀桃  
            黃老晏  
上   1  人
訴訟代理人  黃欐雯  
被      告  宋黃金枝
            蘇明福  
            蘇偉華  
            蘇嘉珍  
            蘇洪乙蕊
            蘇明輝  
            蘇明源  
            蘇明全  
            蘇明得  
            蘇明春  
            胡蘇玉翠
            蕭蘇召治
            蘇士豪  
            蘇啓雄  
            蘇佩忻  
            蘇丁聰  
            蘇丁科  
            蘇丁旺  
            蘇丁福  
            林敏賢  
            張林春美
            林春菊  
            林春錦  
            王林貴金
            林福春  
            林育瑚  
            林美琪  
            林福見  
            林美玉  
            孫林月英
            林家儀  
            朱怡蓉  

            朱仁聰  
            朱郁俊  
            馬金國  
            馬枝全  
            馬秀金  
            馬秀花  

            馬金木  
            馬金源  
            張林瑞月
            林瑞祥    （
            林筵源  
            張蘇玉桂

            蘇松德  
            蘇玉麗  
            蘇惠珠  

            曾高翠琴
            陳高翠蘭
            高明冠  
            蔡陳銀線
            陳明修  
            陳強發  
            林蘇秀里
            馬鎮義  
            籃馬麗華
            馬麗琴  

            馬鎮賢  
            馬鎮富  
            蘇馬蓯  
            蘇宏智  
            蘇勇人  
            蘇秀香  
            蘇馬美和
            馬福見  
            馬福來  
            蕭洪美玉
            蕭旻政  
            蕭榮坪  
            蕭榮太  
            蕭淑惠  
            蕭李秀琴
            蕭榮瑞  
            蕭惠欽  
            蕭惠盛  
            韓受益  
            ○○○  
            韓立華  
            韓昕伶  
            韓金財  
            韓金龍  

            李韓涼  
            韓玉雲  
            翁蕭秀英
            劉榮聰  
            劉純邑  
            劉于晴  
            劉妙娟  
            劉淑宜  
            劉東信  
            黃蕭碧珠
            蔡蕭寨  

            蘇于超  

兼上1人訴
訟代理人    蘇群惠  
被      告  蘇群芳  
            蘇孟琳  
上2人共同
訴訟代理人  孫偉齊  
被      告  蘇在珍即遺產管理人楊雪貞律師

            林清和  
            張月琴  
            蘇怡如  
上列當事人間請求分割共有物事件，本院於民國111年2月15日言
詞辯論終結，判決如下：
  主  文
一、被告蔡啓瑞、被告蔡啓川、被告蔡啓宏、被告高黃菊縀、被
    告陳進丁、被告陳秀梗、被告陳順復、被告陳秀桃、被告黃
    老晏、被告宋黃金枝應就其被繼承人蘇老市所有坐落高雄市
    路○區○○段○○○地號、面積三００點四八平方公尺，權利範圍一
    八０分之三０及同段九九九地號、面積九七七點三平方公尺，
    權利範圍一八０分之三０之土地，及同區三爺段三地號、面積
    三九七點七四平方公尺，權利範圍一八０分之三０及同段四地
    號、面積一六二點二七平方公尺，權利範圍一八０分之三０之
    土地辦理繼承登記。
二、被告蘇明福、被告蘇偉華、被告蘇嘉珍、被告蘇洪乙蕊、被
    告蘇明輝、被告蘇明源、被告蘇明全、被告蘇明得、被告蘇
    明春、被告胡蘇玉翠應就其被繼承人蘇金蜫所有坐落高雄市
    路○區○○段○○○地號、面積三００點四八平方公尺，權利範圍一
    八０分之十五及同段九九九地號、面積九七七點三平方公尺
    ，權利範圍一八０分之十五之土地，及同區三爺段三地號、
    面積三九七點七四平方公尺，權利範圍一八０分之十五及同
    段四地號、面積一六二點二七平方公尺，權利範圍一八０分
    之十五之土地辦理繼承登記。
三、被告蕭蘇召治、被告蘇士豪、被告蘇啓雄、被告蘇佩忻、被
    告蘇丁聰、被告蘇丁科、被告蘇丁旺、被告蘇丁福、被告林
    敏賢、被告張林春美、被告林春菊、被告林春錦、被告王林
    貴金、被告林福春、被告林育瑚、被告林美琪、被告林福見
    、被告林美玉、被告孫林月英、被告林家儀、被告朱怡蓉、
    被告朱仁聰、被告朱郁俊、被告馬金國、被告馬枝全、被告
    馬秀金、被告馬秀花、被告馬金木、被告馬金源、被告張林
    瑞月、被告林瑞祥、被告林筵源、被告張蘇玉桂、被告林清
    和應就其被繼承人蘇双洲所有坐落高雄市路○區○○段○○○地號
    、面積三００點四八平方公尺，權利範圍一八０分之六及同段
    九九九地號、面積九七七點三平方公尺，權利範圍一八０分
    之六之土地，及同區三爺段三地號、面積三九七點七四平方
    公尺，權利範圍一八０分之六及同段四地號、面積一六二點
    二七平方公尺，權利範圍一八０分之六之土地辦理繼承登記
    。
四、被告蘇松德、被告蘇玉麗、被告蘇惠珠、被告曾高翠琴、被
    告陳高翠蘭、被告高明冠、被告蔡陳銀線、被告陳明修、被
    告陳強發、被告林蘇秀里應就其被繼承人蘇双桂所有坐落高
    雄市路○區○○段○○○地號、面積三００點四八平方公尺，權利範
    圍一八０分之三及同段九九九地號、面積九七七點三平方公
    尺，權利範圍一八０分之三之土地，及同區三爺段三地號、
    面積三九七點七四平方公尺，權利範圍一八０分之三及同段
    四地號、面積一六二點二七平方公尺，權利範圍一八０分之
    三之土地辦理繼承登記。
五、被告馬鎮義、被告籃馬麗華、被告馬麗琴、被告馬鎮賢、被
    告馬鎮富、被告蘇馬蓯、被告蘇宏智、被告蘇勇人、被告蘇
    秀香、被告蘇馬美和、被告馬福見、被告馬福來、被告蘇在
    珍即遺產管理人楊雪貞律師應就其被繼承人蘇縳所有坐落高
    雄市路○區○○段○○○地號、面積三００點四八平方公尺，權利範
    圍一八０分之十二及同段九九九地號、面積九七七點三平方
    公尺，權利範圍一八０分之十二之土地，及同區三爺段三地
    號、面積三九七點七四平方公尺，權利範圍一八０分之十二
    及同段四地號、面積一六二點二七平方公尺，權利範圍一八
    ０分之十二之土地辦理繼承登記。
六、被告蕭洪美玉、被告蕭旻政、被告蕭榮坪、被告蕭榮太、被
    告蕭淑惠、被告蕭李秀琴、被告蕭榮瑞、被告蕭惠欽、被告
    蕭惠盛、被告韓受益、被告韓秉正、被告韓立華、被告韓昕
    伶、被告韓金財、被告韓金龍、被告李韓涼、被告韓玉雲、
    被告翁蕭秀英、被告劉榮聰、被告劉純邑、被告劉于晴、被
    告劉妙娟、被告劉淑宜、被告劉東信、被告黃蕭碧珠、被告
    蔡蕭寨應就其被繼承人蘇進所有坐落高雄市路○區○○段○○○地
    號、面積三００點四八平方公尺，權利範圍一八０分之三及同
    段九九九地號、面積九七七點三平方公尺，權利範圍一八０
    分之三之土地，及同區三爺段三地號、面積三九七點七四平
    方公尺，權利範圍一八０分之三及同段四地號、面積一六二
    點二七平方公尺，權利範圍一八０分之三之土地辦理繼承登
    記。
七、被告甲○○、被告己○○應就其被繼承人戊○○所有坐落高雄市路
    ○區○○段○○○地號、面積三００點四八平方公尺，權利範圍一八
    ０分之六及同段九九九地號、面積九七七點三平方公尺，權
    利範圍一八０分之六之土地，及同區三爺段三地號、面積三
    九七點七四平方公尺，權利範圍一八０分之六及同段四地號
    、面積一六二點二七平方公尺，權利範圍一八０分之六之土
    地辦理繼承登記。
八、坐落高雄市路○區○○段○○○地號（面積三００點四八平
    方公尺），及同段九九九地號（面積九七七點三平方公尺）
    土地，准予合併分割。其分割方法為：如附圖所示C部分，
    面積四七四點四平方公尺，分歸被告辛○○取得；附圖A、
    B、D部分，面積共八０三點三八平方公尺，應予變賣，所得
    價金，由兩造按附表二所示比例分配價金。
九、坐落高雄市路○區○○段○地號（面積三九七點七四平方公
    尺），及同段四地號（面積一六二點二七平方公尺）土地准
    予合併分割。其分割方法為：全部分歸被告辛○○取得。
十、兩造各應補償或受償之金額如附表三之補償金額明細所載。
十一、訴訟費用由兩造依如附表一所示之比例負擔。
    事實及理由
一、被告壬○○、被告庚○○、被告乙○○、被告丁○○、被告余景登律
    師即蘇辨之遺產管理人、被告蔡啓瑞、被告蔡啓川、被告蔡
    啓宏、被告高黃菊縀、被告陳進丁、被告陳秀梗、被告陳順
    復、被告陳秀桃、被告黃老晏、被告宋黃金枝、被告蘇明福
    、被告蘇偉華、被告蘇嘉珍、被告蘇洪乙蕊、被告蘇明輝、
    被告蘇明源、被告蘇明全、被告蘇明得、被告蘇明春、被告
    胡蘇玉翠、被告蕭蘇召治、被告蘇士豪、被告蘇雄、被告
    蘇佩忻、被告蘇丁聰、被告蘇丁科、被告蘇丁旺、被告蘇丁
    福、被告林敏賢、被告張林春美、被告林春菊、被告林春錦
    、被告王林貴金、被告林福春、被告林育瑚、被告林美琪、
    被告林福見、被告林美玉、被告孫林月英、被告林家儀、被
    告朱怡蓉、被告朱仁聰、被告朱郁俊、被告馬金國、被告馬
    枝全、被告馬秀金、被告馬秀花、被告馬金木、被告馬金源
    、被告張林瑞月、被告林瑞祥、被告林筵源、被告張蘇玉桂
    、被告蘇松德、被告蘇玉麗、被告蘇惠珠、被告曾高翠琴、
    被告陳高翠蘭、被告高明冠、被告蔡陳銀線、被告陳明修、
    被告陳強發、被告林蘇秀里、被告馬鎮義、被告籃馬麗華、
    被告馬麗琴、被告馬鎮賢、被告馬鎮富、被告蘇馬蓯、被告
    蘇宏智、被告蘇勇人、被告蘇秀香、被告蘇馬美和、被告馬
    福見、被告馬福來、被告蕭洪美玉、被告蕭旻政、被告蕭榮
    坪、被告蕭榮太、被告蕭淑惠、被告蕭李秀琴、被告蕭榮瑞
    、被告蕭惠欽、被告蕭惠盛、被告韓受益、被告韓秉正、被
    告韓立華、被告韓昕伶、被告韓金財、被告韓金龍、被告李
    韓涼、被告韓玉雲、被告翁蕭秀英、被告劉榮聰、被告劉純
    邑、被告劉于晴、被告劉妙娟、被告劉淑宜、被告劉東信、
    被告黃蕭碧珠、被告蔡蕭寨、被告蘇群芳、被告蘇孟琳、承
    當訴訟人蘇在珍遺產管理人楊雪貞律師、被告林清和經合法
    通知，未於言詞辯論期日到場，核無民事訴訟法第386條所
    列各款情形，爰依原告之聲請，由其就上述被告部分，一造
    辯論而為判決。
二、按當事人死亡者，訴訟程序在有繼承人、遺產管理人或其他
    依法令應續行訴訟之人承受其訴訟以前當然停止；第168 條
    至第172 條及前條所定之承受訴訟人，於得為承受時，應即
    為承受之聲明，他造當事人，亦得聲明承受訴訟，民事訴訟
    法第168條、第175條定有明文。查被告戊○○在原告起訴後，
    於民國110年12月2日死亡，原告於110年12月27日聲明應由
    戊○○繼承人甲○○、己○○（下稱甲○○等2人）承受訴訟，依上
    開說明，本件戊○○部分自應由甲○○等2人續行訴訟。
三、原告主張：坐落高雄市路○區○○段000○000地號土地，及同區
    三爺段3、4地號土地（下合稱系爭土地）為兩造所共有，登
    記之應有部分比例如附表一所示，系爭土地無不能分割之協
    議，亦無使用目的不能分割之情事，惟兩造無法就系爭土地
    分割方法達成協議，故請求裁判分割，並就系爭998、999地
    號土地，系爭3、4地號土地，應各為合併分割。另自35年總
    登記後，蘇老市、蘇金蜫、蘇双洲、蘇双桂、蘇縳、蘇進之
    繼承人均未為繼承登記，而戊○○於起訴後死亡，其繼承人亦
    未為繼承登記，其各別繼承人應為繼承登記。又系爭998地
    號土地上有被告辛○○所使用之未辦理保存登記之1樓鐵皮屋
    建物坐落，系爭999地號土地上有被告戊○○、壬○○、辛○○所
    使用之門牌號碼高雄市路○區○○路000巷0號未辦理保存登記
    之三合院建物（下稱系爭三合院）、被告辛○○所使用之門牌
    號碼高雄市路○區○○路000巷0號未辦理保存登記之3層樓建物
    、被告戊○○所使用之未辦理保存登記之鐵皮屋建物坐落，系
    爭4地號土地上有辛○○作為車庫使用之未辦理保存登記之1樓
    鐵皮屋建物坐落，系爭土地應如原告所提分割方案，將附圖
    其中編號A部分分歸戊○○所有，編號B部分分歸壬○○所有，編
    號C、F部分土地分歸辛○○所有，編號E部分土地分歸戊○○、
    壬○○、辛○○共有，D部分則變價分割，價金分配予其他共有
    人。為此，爰依民法第823條、第824條規定提起本訴，請求
    蘇老市、蘇金蜫、蘇双洲、蘇双桂、蘇縳、蘇進、戊○○之繼
    承人為繼承登記，及如上開方式分割系爭土地，並依鑑價結
    果相互補償等語。
四、被告之答辯：
（一）被告辛○○到庭稱：希望能分得附圖所示C、E、F部分，其
      他部分採變價分割等語。
（二）被告己○○、甲○○到庭稱：其無法負擔補償金額，故其不需
      要原物分配，希望能分得價金等語。
（三）被告蘇于超、蘇群惠到庭稱：其無意見，但傾向分得價金
      等語。
（四）被告陳順復、高黃菊縀曾到庭稱：我贊同原告之分割方案
      ，其不願意分得附圖所示D部分土地等語。
（五）被告陳強發、馬鎮義、丁○○曾到庭稱：沒意見等語。
（六）被告壬○○曾表示欲保留系爭三合院，惟嗣後到庭稱：我無
      法負擔補償金額，故改變主張，不主張分得原物，系爭三
      合院也無須保留，希望全部變價分割等語。
（七）被告蔡啓瑞、宋黃金枝、黃老晏、蔡陳銀線、陳明修、蘇
      群芳、蘇孟琳、馬鎮富則曾到庭稱：希望分配價金而不要
      分配土地，希望變價分割等語。
（八）被告蘇明福、蘇明輝、馬金國、馬秀金、馬秀花、馬金木
      、張蘇玉桂、蘇在珍之遺產管理人曾到庭稱：我希望受補
      償等語。
（九）其他被告即共有人均未曾於言詞辯論期日到場，亦未曾提
      出書狀作何聲明或陳述。
五、本件得心證之理由：
（一）按各共有人除因物之使用目的不能分割，或契約定有不分
      割之期限者外，得隨時請求分割共有物，民法第823 條第
      1 項定有明文。次按分割共有物之訴，係就有共有關係之
      共有物，以消滅共有關係為目的，予以分割，使共有人就
      共有物之一部分單獨取得所有權之形成訴訟。又分割共有
      物既對物之權利有所變動，即屬處分行為之一種，凡因繼
      承於登記前已取得不動產物權者，其取得雖受法律之保護
      ，不以其未經繼承登記而否認其權利，但繼承人如欲分割
      其因繼承而取得公同共有之遺產，因屬於處分行為，依民
      法第759 條規定，自非先經繼承登記，不得為之，且為訴
      訟經濟計，當事人一訴請求辦理繼承登記後再為分割，並
      無不可，此有最高法院68年度第13次民事庭會議、70年度
      第2次民事庭會議決議、69年台上字第1012號判決意旨可
      資參照。經查：
    1.系爭土地係登記為原告、蘇老市、蘇辨、蘇金蜫、蘇双洲
      、蘇双桂、蘇縳、蘇進、壬○○、庚○○、辛○○、乙○○、丁○○
      、戊○○、蘇群惠、蘇群芳、蘇孟琳、蘇于超所共有，渠等
      之應有部分係如附表一所示，而蘇老市已於43年1月31日
      死亡，蘇金蜫於52年7月4日死亡、蘇双洲已於45年1月12
      日死亡、蘇双桂已於61年4月30日死亡、蘇縳已於42年3月
      26日死亡、蘇進已於79年4月10日死亡、蘇辨已於9年5月2
      5日死亡、戊○○已於110年12月2日死亡等情，有系爭土地
      登記謄本、及上開共有人之戶口名簿各1份為證，又蘇辨
      因無人繼承，業已經法院選任余景登律師為遺產管理人一
      情，亦有高雄少年及家事法院106年度家聲抗字第40號裁
      定在卷可稽，上情堪以認定。
    2.蘇老市死亡時，其繼承人為黃蘇虲，又黃蘇虲於60年7月2
      0日死亡，其繼承人為黃騰、蔡黃金揚、高黃菊縀、陳黃
      金蘭、黃老晏、宋黃金枝，惟陳黃金蘭於79年5月21日死
      亡，其繼承人為陳進丁、陳順復、陳秀梗、陳秀桃，黃騰
      則於79年7月3日死亡，其繼承人為蔡黃金揚、高黃菊縀、
      陳順復、陳秀梗、陳秀桃、黃老晏、宋黃金枝，蔡黃金揚
      於102年7月18日死亡，故其繼承人蔡啓瑞、蔡啓川、蔡啓
      宏代位蔡福助繼承，是其繼承人為蔡啓瑞、蔡啓川、蔡啓
      宏、高黃菊縀、陳進丁、陳秀梗、陳順復、陳秀桃、黃老
      晏、宋黃金枝（下合稱蔡啓瑞等10人）一情，亦有蘇老市
      之繼承系統表、全戶基本資料、戶籍謄本、高雄少年及家
      事法院函文等件附卷可佐（見審訴卷㈠第99-151頁、審訴
      卷㈡第399、400頁）。
    3.蘇金蜫死亡時，其繼承人為蘇鐘嫌、蘇東林、蘇文玉、胡
      蘇玉翠，而蘇鐘嫌於60年7月29日死亡，其繼承人為蘇東
      林、蘇文玉、胡蘇玉翠，蘇東林於81年11月24日死亡，其
      繼承人為蘇偉華、蘇嘉珍、蘇明福，蘇文玉於88年12月28
      日死亡，其繼承人為蘇洪乙蕊、蘇明輝、蘇明源、蘇明全
      、蘇明得、蘇明春，故其繼承人為蘇明福、蘇偉華、蘇嘉
      珍、蘇洪乙蕊、蘇明輝、蘇明源、蘇明全、蘇明得、蘇明
      春、胡蘇玉翠（下合稱蘇明福等10人）一情，有蘇金之
      繼承系統表、全戶基本資料、戶籍謄本等件附卷可佐（見
      審訴卷㈠第153-185頁）。
    4.另蘇双洲死亡時，其繼承人為蘇潤、林蘇柳、林蘇腰、馬
      蘇玉蘭、林蘇藝、張蘇玉桂，又蘇潤於90年10月11日死亡
      ，其繼承人為蕭蘇召治、蘇丁居、蘇丁聰、蘇丁科、蘇丁
      旺、蘇丁福，蘇丁居又於104年1月21日死亡，其繼承人為
      蘇士豪、蘇啓雄、蘇佩忻，林蘇柳於98年9月27日死亡，
      其繼承人為林敏賢、林清和、張林春美、林春菊、林春錦
      、王林貴金，林蘇腰於104年4月30日死亡，其繼承人為林
      福春、林福進、林福見、林美玉、孫林月英、林家儀，而
      林福進於106年11月18日死亡，其繼承人為林育瑚、林美
      琪，馬蘇玉蘭於104年9月4日死亡，其繼承人為馬秀英、
      馬金國、馬枝全、馬秀金、馬秀花、馬金木、馬金源，而
      馬秀英於104年11月27日死亡，其繼承人為朱三安、朱怡
      蓉、朱仁聰、朱郁俊，惟朱三安亦於105年9月8日死亡，
      其繼承人為朱仁聰（其餘2人拋棄繼承），林蘇藝於101年
      12月27日死亡，其繼承人為張林瑞月、林瑞祥、林筵源（
      林連興已拋棄），故其繼承人為蕭蘇召治、蘇士豪、蘇
      雄、蘇佩忻、蘇丁聰、蘇丁科、蘇丁旺、蘇丁福、林敏賢
      、林清和、張林春美、林春菊、林春錦、王林貴金、林福
      春、林育瑚、林美琪、林福見、林美玉、孫林月英、林家
      儀、朱怡蓉、朱仁聰、朱郁俊、馬金國、馬枝全、馬秀金
      、馬秀花、馬金木、馬金源、張林瑞月、林瑞祥、林筵源
      、張蘇玉桂（下合稱蕭蘇召治等34人）一情，亦有蘇双洲
      之繼承系統表、全戶基本資料、戶籍謄本、高雄少年及家
      事法院函文等件附卷可佐（見審訴卷㈠第187-301頁、審訴
      卷㈡第83-86頁、本院卷㈠第91-93頁）。
    5.另蘇双桂死亡時，其繼承人為王肉粯、蘇萬福、高蘇玉秀
      、陳蘇金花、林蘇秀里，又陳蘇金花於61年8月11日死亡
      ，其繼承人為蔡陳銀線、陳明修、陳強發、陳添福，陳添
      福於85年5月29日死亡，其繼承人為蔡陳銀線、陳明修、
      陳強發，王肉粯於74年5月4日死亡，其繼承人為蘇萬福、
      高蘇玉秀、蔡陳銀線、陳明修、陳強發，林蘇秀里，蘇萬
      福於97年8月7日死亡，其繼承人為蘇松德、蘇玉麗、蘇惠
      珠、蘇石美淑，蘇石美淑於105年8月17日死亡，其繼承人
      為蘇松德、蘇玉麗、蘇惠珠，高蘇玉秀於103年9月25日死
      亡，其繼承人為曾高翠琴、陳高翠蘭、高明冠，故其繼承
      人為蘇松德、蘇玉麗、蘇惠珠、曾高翠琴、陳高翠蘭、高
      明冠、蔡陳銀線、陳明修、陳強發、林蘇秀里（下合稱蘇
      松德等10人）一情，亦有蘇双桂之繼承系統表、全戶基本
      資料、戶籍謄本等件附卷可佐（見審訴卷㈠第303-345頁）
      。
    6.蘇縳死亡時，其繼承人為馬蘇預、蘇在珍，又馬蘇預於74
      年6月3日死亡，其繼承人為馬鎮義、籃馬麗華、馬麗琴、
      馬鎮賢、馬陣富、蘇馬蓯、蘇宏智、蘇勇人、蘇秀香、蘇
      馬美和、馬福見、馬福來、馬其用，馬其用於84年12月17
      日死亡，其繼承人為馬鎮義、籃馬麗華、馬麗琴、馬鎮賢
      、馬陣富、蘇馬蓯、蘇宏智、蘇勇人、蘇秀香、蘇馬美和
      、馬福見、馬福來，而蘇在珍於75年6月18日死亡，經高
      雄少年及家事法院109年度司繼字第2086號選任楊雪貞律
      師為遺產管理人，故其繼承人為被告馬鎮義、籃馬麗華、
      馬麗琴、馬鎮賢、馬鎮富、蘇馬蓯、蘇宏智、蘇勇人、蘇
      秀香、蘇馬美和、馬福見、馬福來、楊雪貞律師即蘇在珍
      之遺產管理人（下合稱馬鎮義等13人）一情，亦有蘇縳之
      繼承系統表、全戶基本資料、戶籍謄本等件高雄少年及家
      事法院裁定等件附卷可佐（見審訴卷㈠第347-395頁，本院
      卷㈠第49-57頁）。
    7.蘇進死亡時，其繼承人為蕭蘇反，又蕭蘇反於89年3月4日
      死亡，其繼承人為蕭首坔、蕭溪水、韓蕭月英、翁蕭秀英
      、劉蕭碧霞、黃蕭碧珠、蔡蕭寨，蕭首坔又於108年3月23
      日死亡，其繼承人為蕭洪美玉、蕭旻政、蕭榮坪、蕭榮太
      、蕭淑惠，蕭溪水於91年11月9日死亡，其繼承人為蕭李
      秀琴、蕭榮瑞、蕭惠欽、蕭惠盛，韓蕭月英於105年7月10
      日死亡，其繼承人為韓受益、韓秉正、韓立華、韓昕伶、
      韓金財、韓金龍、李韓涼、韓玉雲，而劉蕭碧霞於104年8
      月25日死亡，其繼承人為劉榮聰、劉純邑、劉于晴、劉妙
      娟、劉淑宜、劉東信，故其繼承人為被告蕭洪美玉、蕭旻
      政、蕭榮坪、蕭榮太、蕭淑惠、蕭李秀琴、蕭榮瑞、蕭惠
      欽、蕭惠盛、韓受益、韓秉正、韓立華、韓昕伶、韓金財
      、韓金龍、李韓涼、韓玉雲、翁蕭秀英、劉榮聰、劉純邑
      、劉于晴、劉妙娟、劉淑宜、劉東信、黃蕭碧珠、蔡蕭寨
      （下合稱蕭洪美玉等26人）一情，亦有蘇進之繼承系統表
      、全戶基本資料、戶籍謄本、高雄少年及家事法院函文等
      件附卷可佐（見審訴卷㈠第397-471頁、審訴卷㈡第81、82
      頁）。
    8.另戊○○死亡時，其繼承人為甲○○、己○○（下稱甲○○等2人
      ）一情，有繼承系統表、戶籍謄本等件附卷可佐（見本院
      卷㈡第231-235頁）。
    9.綜上，堪認蘇老市之應有部分應由蔡啓瑞等10人繼承而公
      同共有，蘇金蜫之應有部分應由蘇明福等10人繼承而公同
      共有，蘇双洲之應有部分應由蕭蘇召治等34人繼承而公同
      共有，蘇双桂之應有部分應由蘇松德等10人繼承而公同共
      有，蘇縳之應有部分應由馬鎮義等13人繼承而公同共有，
      蘇進之應有部分應由蕭洪美玉等26人繼承而公同共有，戊○○之應有部分應由甲○○等2人繼承而公同共有。又上開繼
      承人迄今仍未辦理繼承登記，是原告請求上開繼承人，對
      於被繼承人就系爭土地之應有部分應辦理繼承登記，均屬
      有據，而應准許。
（二）按「各共有人，除法令另有規定外，得隨時請求分割共有
      物。但因物之使用目的不能分割或契約訂有不分割之期限
      者，不在此限。」、「. . . 分割之方法不能協議決定，
      或於協議決定後因消滅時效完成經共有人拒絕履行者，法
      院得因任何共有人之請求，命為下列之分配：一、以原物
      分配於各共有人。但各共有人均受原物之分配顯有困難者
      ，得將原物分配於部分共有人。二、原物分配顯有困難時
      ，得變賣共有物，以價金分配於各共有人；或以原物之一
      部分分配於各共有人，他部分變賣，以價金分配於各共有
      人。以原物為分配時，如共有人中有未受分配，或不能按
      其應有部分受分配者，得以金錢補償之...共有人相同之
      數不動產，除法令另有規定外，共有人得請求合併分割。
      」民法第823條第1項、第824條第2、3、5項分別定有明文
      。經查：
    1.原告主張系爭土地為兩造共有，其應有部分如附表一所示
      ，兩造就系爭土地並無不為分割期限之約定，系爭土地亦
      無使用目的上不能分割之情事，惟兩造無法達成分割協議
      等情，有土地登記謄本、本院調解程序筆錄為證（見本院
      卷㈠第247頁），並為被告所不爭執，上情堪予認定。
    2.又系爭保安段998、999地號土地，系爭三爺段3、4地號土
      地相鄰，系爭保安段998、999地號土地使用分區均為住宅
      區，系爭三爺段3、4地號土地使用分區均為農業區（見審
      訴卷㈡第121、123頁），參諸上開土地相鄰，共有人均相
      同，本院參酌系爭保安段998、999地號土地，系爭三爺段
      3、4地號土地相鄰，其各別使用分區相同，共有人相同，
      目前土地上利用狀況亦由部分共有人將之合併使用，其並
      無合併分割不適當之情形，堪認原告請求將系爭保安段土
      地、系爭三爺段分別合併分割之請求，合於前開第824條
      第5項規定，於法有據，應予准許。
（三）按共有物分割方法，法院應斟酌當事人之聲明，共有物之
      性質，經濟效用及全體共有人之利益等公平決之，不受當
      事人主張之拘束（最高法院69年度臺上字第3100號判決參
      照），是分割共有物時，法院應參酌當事人之聲明、共有
      物之性質、經濟效用及全體共有人利益等公平決之；並兼
      顧土地現有使用狀況，斟酌土地利用效益、當事人意願、
      共有物之使用情形、經濟效用及全體共有人之利益等情形
      而為適當及公平、合理之分割。經查：
    1.系爭土地上目前利用狀況，僅為少數共有人使用中，附圖
      所示A、B、C部分，為系爭三合院（門牌號碼高雄市路○區
      ○○路000巷0號），系爭三合院目前為戊○○、辛○○所使用中
      ，而C部分右側，坐落有辛○○所有並使用之3層樓水泥磚造
      未保存登記建物1間（門牌號碼同上），旁有辛○○使用之
      鐵皮搭建車庫，除上開建物外，其餘則為空地，北側置放
      有戊○○、辛○○使用之鐵皮屋及貨櫃屋，東側並種植作物使
      用，南側三爺段土地則為廣場，作為上開建物通往保民路
      之對外聯絡道路等情，有履勘筆錄、現場照片等件附卷可
      稽（見本院卷㈡第333-375頁），上情堪可認定。
    2.參諸系爭土地所登記之共有人雖多為蘇姓宗族之繼承人，
      惟絕大部分共有人早已不在系爭土地上生活，且對於系爭
      土地並無利用之事實，且多表示無分配原物之意願。而占
      用系爭土地之人僅有戊○○、辛○○，而最初表示有保留系爭
      三合院之被告壬○○陳稱：其為辛○○、戊○○之伯父，系爭三
      合院為壬○○之父親所起造，裡面的祠堂是拜我的祖父、父
      親，蘇老市是我父親的堂兄弟，我32年次，今年78歲，其
      他人我都不認識也沒看過，也沒祖先牌位在這裡，不會回
      來拜拜，我現在也沒有住在系爭土地上等語（見本院卷㈠
      第301頁），足見系爭土地共有人為關係甚遠之遠親，而
      系爭三合院亦非蘇式宗族之宗祠，而僅為壬○○、戊○○、辛○○一族所使用，故除現占用人外，其他共有人既表示無分
      配原物之意願，且無補償他人之意思，自不合適受原物之
      分配。而壬○○於系爭土地之價值送鑑定後，亦表示：系爭
      三合院其認為無保留必要，其也無法負擔補償金額等語（
      見本院卷㈡第91頁），而戊○○死亡後，其繼承人甲○○、己○○亦陳稱：無法負擔補償金額，希望變價而分得價金即可
      等語（見本院卷㈡第268頁），是原告提出之分割方案雖主
      張仍將A部分分歸戊○○，而B部分分歸壬○○，而E部分由戊○○、壬○○、辛○○共有（見本院卷㈡第139、141頁），惟戊○○
      、壬○○持分均甚低，遠不足上開分配部分，若依上開分割
      方案，其勢必必須給付相當高額之補償金額予其他共有人
      ，然其補償意願不高，且無受原物分配之意願，自難認此
      為妥適之分割方案。而系爭三合院起課年月為66年，（見
      審訴卷㈡第401-406頁），縱使依壬○○所稱：80幾年時曾整
      修過等語（見本院卷㈡第93頁），惟其為一層樓磚造房屋
      ，起造時間已久，經濟價值不高，而現今除辛○○、戊○○外
      已無人居住使用，而戊○○已死亡，其繼承人亦放棄保留之
      意思，堪認附圖所示A、B部分，既無人願受分配，其上建
      物也無保留之必要，原告所提之分割方案，既不能顧及共
      有人間意願，亦無益於系爭土地有效之利用，自不適合採
      為本件分割方案。
    3.又系爭土地除辛○○外，無人表示願意受原物分配，顯難採
      取原物分配之方案，而本件雖有部分共有人提出全部變價
      分割之方案，惟辛○○於系爭土地上建有加強磚造混凝土3
      層樓建物1棟及車庫，其亦表示願補償他人，以求分配得
      上開建物坐落土地，而本院衡量系爭土地東側鄰鐵軌，經
      濟價值不高，顧及土地分割形狀之完整，故就辛○○提出之
      方案職權修正後，提出附圖所示之分割方案，將上開建物
      東側之土地一併分歸辛○○，使系爭土地分割後形狀仍能保
      持完整，各土地亦能保有對外通行之道路。而附圖所示之
      分割方案，經辛○○表示願意分配C、E、F部分（見本院卷㈡
      第268頁），而其他主張全部變價分割之共有人並未到庭
      ，亦未表示不願意接受部分變價、部分原物分割之理由，
      是本院審酌如判決主文第8、9項所示之分割方案，其分割
      後土地形狀尚稱完整，各自臨路，面積非微，應得有效利
      用，並系爭土地上辛○○所有之建物，價值較高，其既表示
      強烈保留建物之意願，分割後得使土地、建物所有權歸於
      一人，其他共有人所在意者係為是否得受公平之金錢補償
      ，其亦需給付其他共有人合理市價之補償，是將附圖C、E
      、F部分分配予辛○○，由其補償其他共有人，且其餘部分
      （附圖A、B、D部分）變價分割，既得兼顧共有人間利益
      之公平，且能發揮系爭土地之經濟價值，有利系爭土地之
      整體利用，對各共有人亦無不利，爰採取為本件系爭土地
      之分割方法。
（四）按以原物為分配時，如共有人中有未受分配，或不能按其
      應有部分受分配者，得以金錢補償之，民法第824條第3項
      定有明文。經查：系爭土地依附圖所示分割方案分割後，
      C部分評估單價為每平方公尺29,770元，E、F部分，每平
      方公尺為6,650元一情，有德美不動產估價師事務所估價
      報告書1份在卷可參，其係經國家考試合格之不動產估價
      師以比較法及土地開發分析法為估價方法，並以實價登錄
      網站所查閱之附近都市土地住宅區建蔽率60％、容積率150
      ％，臨路6、8公尺之土地，及都市土地農業區，道路寬度3
      、4公尺之土地交易價格為比較，分析其開發後效益，其
      權重各為50％，再以面積、臨路條件、地形等條件修正後
      ，鑑定所得出上開土地之合理市價，有估價報告書1份附
      卷可參，並為到庭之當事人所不爭執，其結果應屬可採，
      經核算受分配之辛○○對未受原物分配之共有人應給付之補
      償金應均分如附表三所示，爰判決如主文第10項所示。
六、綜上所述，原告依民法第759條及繼承相關法律規定，請求
    如主文第1項至7項之繼承人應辦理繼承登記，及依民法823
    條及第824條規定，請求合併分割系爭土地，均有理由，均
    應准許。本院並斟酌系爭土地之使用狀況及經濟利益等情事
    ，而判決如主文第8、9、10項所示之分割方案及補償金額。
七、末按因共有物分割、經界或其他性質上類似之事件涉訟，由
    敗訴當事人負擔訴訟費用顯失公平者，法院得酌量情形，命
    勝訴之當事人負擔其一部，民事訴訟法第80條之1 定有明文
    。本院審酌共有物分割訴訟，其分割結果對於兩造均屬有利
    ，再參以兩造就系爭土地應有部分之比例，諭知訴訟費用之
    負擔如主文第11 項所示。
八、訴訟費用負擔之依據：民事訴訟法第80條之1、第85條第2項
    ，判決如主文。
中　　華　　民　　國　　111 　年　　3 　　月　　10　　日
                  民事第一庭  法  官  張琬如
以上正本係照原本作成。
如對本判決上訴，須於判決送達後20日內向本院提出上訴狀。如
委任律師提起上訴者，應一併繳納上訴審裁判費。
中　　華　　民　　國　　111 　年　　3 　　月　　10　　日
                              書記官  楊淳如 

附表一（共有人應有部分比例）

編  號  共有人                應有部分    訴訟費用負擔之比例   保安段998地號 保安段999地號 三爺段3地號 三爺段4地號  1 蘇老市之繼承人 30/180 30/180 30/180 30/180 30/180（連帶負擔） 2 蘇辨之遺產管理人即余景登律師 30/180 30/180 30/180 30/180 30/180 3 蘇金蜫之繼承人 15/180 15/180 15/180 15/180 15/180（連帶負擔） 4 蘇双洲之繼承人 6/180 6/180 6/180 6/180 6/180（連帶負擔） 5 蘇双桂之繼承人 3/180 3/180 3/180 3/180 3/180（連帶負擔） 6 蘇縳之繼承人 12/180 12/180 12/180 12/180 12/180（連帶負擔） 7 蘇進之繼承人 3/180 3/180 3/180 3/180 3/180（連帶負擔） 8 壬○○ 6/180 6/180 6/180 6/180 6/180 9 庚○○ 6/180 6/180 6/180 6/180 6/180 10 辛○○ 1/15 1/15 1/15 1/15 1/15 11 丙○○ 15/180 15/180 15/180 15/180 15/180 12 乙○○ 15/180 15/180 15/180 15/180 15/180 13 丁○○ 15/180 15/180 15/180 15/180 15/180 14 戊○○之繼承人 6/180 6/180 6/180 6/180 6/180（連帶負擔） 15 蘇群惠、蘇群芳、蘇孟琳、蘇于超 公同共有6/180 公同共有6/180 公同共有6/180 公同共有6/180 6/180（連帶負擔） 

附表二（變價分割部分價金分配比例）

共有人 變賣A、B、D部分土地價金後分配比例 蘇老市之繼承人 5/28 蘇辨之遺產管理人即余景登律師 5/28 蘇金蜫之繼承人 5/56 蘇双洲之繼承人 1/28 蘇双桂之繼承人 1/56 蘇縳之繼承人 1/14 蘇進之繼承人 1/56 壬○○ 1/28 庚○○ 1/28 丙○○ 5/56 乙○○ 5/56 丁○○ 5/56 戊○○之繼承人 1/28 蘇群惠、蘇群芳、蘇孟琳、蘇于超 1/28 

附表三：補償方案

應受補償者 補償人辛○○（元以下四捨五入） 蘇老市之繼承人 2,690,652 元（15,067,649×5/28＝2,690,652） 蘇辨之遺產管理人即余景登律師 2,690,652 元（15,067,649×5/28＝2,690,652） 蘇金蜫之繼承人 1,345,326 元（15,067,649×5/56＝1,345,326） 蘇双洲之繼承人 538,130 元（15,067,649×1/28＝538,130） 蘇双桂之繼承人 269,065 元（15,067,649×1/56＝269,065） 蘇縳之繼承人 1,076,261 元（15,067,649×1/14＝1,076,261） 蘇進之繼承人 269,065 元（15,067,649×1/56＝269,065） 壬○○ 538,130 元（15,067,649×1/28＝538,130） 庚○○ 538,130 元（15,067,649×1/28＝538,130） 丙○○ 1,345,326 元（15,067,649×5/56＝1,345,326） 乙○○ 1,345,326 元（15,067,649×5/56＝1,345,326） 丁○○ 1,345,326 元（15,067,649×5/56＝1,345,326） 戊○○之繼承人 538,130 元（15,067,649×1/28＝538,130） 蘇群惠、蘇群芳、蘇孟琳、蘇于超 538,130 元（15,067,649×1/28＝538,130）   合計 15,067,649元（14,122,888+202,382+202,382+202,382+3,116,922-2,779,307＝15,067,649）